【裁判字號】    89,親,11
【裁判日期】    900223
【裁判案由】    否認子女
【裁判全文】
臺灣臺南地方法院民事判決  八十九年度親字第一一號
    原      告    乙○○
    被      告    甲○○
    法定代理人    丙○○
    特別代理人    丁○○
    被      告    丙○○
右當事人間請求否認子女事件，本院判決如左：
    主    文
確認被告甲○○（民國八十四年三月十四日生）非被告丙○○自原告乙○○受胎所生
之女。
訴訟費用由被告負擔。
    事    實
甲、原告方面：
  一、聲明：求為判決如主文所示。
  二、陳述：被告丙○○與原告乙○○原為夫妻，被告丙○○自民國八十二年十月間
      不告而別，離家迄今已有六年，且行蹤不明。原告於八十五年四月十六日至十
      八日連續三日於台灣日報之分類廣告刊登告示，請其出面與原告聯絡，惟被告
      丙○○均置之不理。詎八十八年五月間，台中市北區戶政事務所登記股林股長
      通知原告，謂其妻（即被告丙○○）與外人生有一女，曾前往戶政事務所辦理
      出生登記，因無法辦理而向社會局請求協助。經社會工作員與台中市北區戶政
      事務所聯絡並找到原告以明瞭問題所在。原告此時使之被告丙○○與外人生有
      一女。按被告丙○○懷有被告甲○○期間，原告均未與被告丙○○有同居之事
      實，足稽被告甲○○非被告丙○○自原告受胎所生之女。爰依民法第一千零六
      十三條第二項之規定，提起否認之訴。
  三、證據：提出戶籍謄本、出生證明書、台南市政府個案工作紀錄影本等各乙件及
      台灣日報三份為證，並聲請鑑定親子血緣關係。
乙、被告方面：
  一、被告丙○○未於言詞辯論期日到場，亦未提出書狀作何聲明或陳述。
  二、被告甲○○方面：
      （一）聲明：同意原告請求。
      （二）陳述：被告甲○○是證人郎咸瑋與被告丙○○來往時，由證人帶回交由
            其母即被告甲○○之特別代理人丁○○照顧的。
丙、本院依原告之聲請，囑託法務部調查局鑑定原告與被告甲○○及訴外人郎咸瑋之
    親子血緣關係，並訊問證人郎咸瑋。
    理    由
一、查被告甲○○係民國八十四年三月十四日生，為無訴訟能力人，其法定代理人丙○○現行蹤不明而未能行使代理權，爰依民事訴訟法第五十一條之規定，選任自
    小撫育王童之丁○○（即王童生父郎咸瑋之母）為其特別代理人，代為本件訴訟
    行為，合先敘明。
二、本件原告主張被告丙○○與原告乙○○原為夫妻，被告丙○○自民國八十二年十
    月間不告而別，原告連續三日於台灣日報之分類廣告刊登告示，請其出面與原告
    聯絡，惟被告丙○○均置之不理。詎八十八年五月間，社會工作員與台中市北區
    戶政事務所聯絡並找到原告，原告方知被告丙○○與外人生有一女之事實，業據
    其提出與所述相符之戶籍謄本、出生證明書、台南市政府個案工作紀錄影本等各
    乙件及台灣日報三份為證，堪信為真實。又原告主張被告丙○○懷有被告甲○○
    期間，原告均未與被告丙○○同居，亦經證人郎咸瑋到庭證述：八十二年間至八
    十四年五月間，被告丙○○均與之同居等語明確。復參之法務部調查局八十九年
    十一月十日所發之（八九）陸（四）第00000000號鑑定通知書，其中鑑
    定結果：甲○○之ＤＮＡ型別與乙○○之各項相對應型別均矛盾，因認乙○○不
    可能為甲○○之生父；甲○○之ＤＮＡ型別與郎咸瑋之各項相對應型別均無矛盾
    ，因認郎咸瑋極可能（機率百分之九十九點九九以上）為甲○○之生父等語，有
    該局鑑定書一份可憑，足稽被告甲○○非被告丙○○自原告受胎所生之女，已堪
    認定。
三、按婚生子女之推定，如夫妻之一方能證明妻非自夫受胎者，得提起否認之訴，應
    於知悉子女出生之日起，一年內為之，民法第一千零六十三條第二項定有明文。
    查被告甲○○雖係八十四年三月十四日生，然原告係於八十八年九月二十八日台
    南市政府社會局通知其作訪視時，方知悉被告甲○○之出生，有台南市政府個案
    工作紀錄一紙可稽。是原告於知悉後一年內即八十八年十二月七日向台灣台中地
    方法院提起本件否認子女之訴，有起訴狀之收狀戳足參，於法並無不合。從而，
    原告依據民法第一千零六十三條第二項之規定提起本件訴訟，請求確認被告甲○○非被告丙○○自原告受胎之女，於法自屬正當，應予准許。
四、據上論結，本件原告之訴為有理由，爰依民事訴訟法第三百八十五條第一項前段
    、第七十八條、第八十五條第一項前段，判決如主文。
中      華      民      國    九十      年      二      月    二十三    日
                                        臺灣臺南地方法院民事第二庭
~B審判長法官  蔡  美  美
~B法      官  許  蕙  蘭
~B法      官  王  慧  娟
右正本證明與原本無異。
如對本判決上訴，須於判決送達後廿日內向本院提出上訴狀。
中      華      民      國    九十      年      二      月    二十三    日
~B法院書記官  沈  建  杉


司法院資訊處製作；財團法人民間司法改革基金會備份。
